【裁判字號】    96,訴,1404
【裁判日期】    970124
【裁判案由】    違反毒品危害防制條例
【裁判全文】
臺灣屏東地方法院刑事判決              96年度訴字第1404號
公  訴  人  臺灣屏東地方法院檢察署檢察官
被      告  甲○○
                    （另案臺灣屏東監獄竹田分監執行中）
上列被告因違反毒品危害防制條例案件，經檢察官提起公訴（96
年度毒偵字第2163號），茲因被告就被訴事實為有罪之陳述，經
告知簡式審判程序意旨，並聽取公訴人及被告之意見後，本院合
議庭裁定由受命法官獨任依簡式審判程序審理，判決如下：
    主  文
甲○○施用第一級毒品，累犯，處有期徒刑壹年貳月。
    事  實
一、甲○○有多次犯罪經法院判刑確定之紀錄，最近一次經有期
    徒刑執行完畢係因犯竊盜罪，經本院93年度訴字第963 號判
    處有期徒刑6 月確定，於民國95年6 月26日入監執行，95年
    7 月3 日因縮刑期滿出監執行完畢。
二、又其前因施用毒品案件，經本院94年度毒聲字第440 號裁定
    令入勒戒處所施予觀察、勒戒，於94年8 月22日入所執行，
    因有繼續施用毒品傾向，經本院94年度毒聲字第622 號裁定
    令入戒治處所施予強制戒治，94年10月24日轉入執行，因無
    繼續施用毒品傾向，經法院裁定停止戒治，所餘期間付保護
    管束，於95年6 月26日出所轉前開有期徒刑之執行，95年10
    月11日期滿未經撤銷停止戒治執行完畢。
三、詎其經前開有期徒刑及觀察、勒戒、強制戒治執行完畢後5
    年內，仍不知悔改，復基於施用第一級毒品之犯意，於96年
    9 月27日中午12時許，在其位於屏東縣高樹鄉田子村共榮巷
    2 之1 號之住處內，以皮下注射之方式（針筒於查獲前已經
    丟棄而滅失），施用第一級毒品海洛因1 次。嗣因另案經通
    緝而為警於96年9 月29日下午1 時30分在其上址住處查獲，
    經採其尿液送驗結果，呈嗎啡即海洛因經人體水解代謝產物
    陽性反應。
四、案經屏東縣警察局里港分局報告臺灣屏東地方法院檢察署檢
    察官偵查起訴。
    理  由
一、前揭施用第一級毒品海洛因之犯罪事實，業據被告甲○○於
    本院審理時自承不諱，其經查獲採尿送正修科技大學超微量
    研究科技中心以氣相層析質譜儀法（GC／MS）等科學方法檢
    驗結果，亦呈嗎啡即海洛因經人體水解代謝產物之陽性反應
    ，有該中心96年10月19日，編號R00-0000-000號檢驗報告存
    卷可按，為鑑定機關本於專業知識暨以精密儀器測試後所得
    之結論，自可憑信。被告甲○○自白施用海洛因，堪信與事
    實相符。
二、被告甲○○前因施用毒品案件，經本院94年度毒聲字第440
    號裁定令入勒戒處所施予觀察、勒戒，於94年8 月22日入所
    執行，因有繼續施用毒品傾向，經本院94年度毒聲字第622
    號裁定令入戒治處所施予強制戒治，94年10月24日轉入執行
    ，因無繼續施用毒品傾向，經法院裁定停止戒治，所餘期間
    付保護管束，於95年6 月26日出所轉前開有期徒刑之執行，
    95年10月11日期滿未經撤銷停止戒治執行完畢，有臺灣高等
    法院被告前案紀錄表、臺灣屏東地方法院檢察署刑案資料查
    註紀錄表、全國施用毒品案件紀錄表、受觀察勒戒人毒品及
    前科紀錄簡列表各1 份在卷可按，其經觀察、勒戒、強制戒
    治執行完畢，5 年內再犯本件施用第一級毒品海洛因之犯罪
    事證已臻明確，應依法論科。
三、按海洛因為毒品危害防制條例第2 條第2 項第1 款規定之第
    一級毒品，除法律另有規定者外，不得持有、施用。核被告
    甲○○所為，係犯毒品危害防制條例第10條第1 項之施用第
    一級毒品罪。其因施用而持有海洛因之低度行為，應為施用
    之高度行為所吸收，不另論罪。又被告甲○○前因犯竊盜罪
    ，經本院93年度訴字第963 號判處有期徒刑6 月確定，於95
    年6 月26日入監執行，95年7 月3 日因縮刑期滿出監執行完
    畢，有臺灣高等法院被告前案紀錄表及臺灣屏東地方法院檢
    察署刑案資料查註紀錄表各1 份在卷可按，其5 年之內再因
    故意犯有期徒刑以上刑之本罪，為累犯，應依法加重其刑。
四、爰審酌被告甲○○之年齡、品行、智識能力、犯罪手段、行
    為對法益造成侵害之程度，其為66年5 月23日出生、受有國
    中肄業教育程度、以擔任司機為業之人，本件犯罪時適年而
    立，有警詢年籍等資料在卷可參，正值青壯，又其前案紀錄
    除上開構成施用毒品訴追條件及累犯之要件，不再重複評價
    者外，並曾因犯重傷害罪，經臺灣高等法院高雄分院86年度
    上更一字第116 號判處有期徒刑1 年6 月確定，於86年11月
    19日入監執行，87年9 月22日因縮刑假釋出監，88年4 月24
    日因縮刑假釋期滿未經撤銷假釋而執行完畢，有臺灣高等法
    院被告前案紀錄表及臺灣屏東地方法院檢察署刑案資料查註
    紀錄表各1 份在卷可按，素行不良，茲就其施用毒品之犯罪
    類型，雖有認為僅屬自戕行為，並未涉侵害他人法益者，惟
    姑不論此見與我國現行刑事立法除就行為人藉自殘行為達到
    其他侵害國家、社會法益結果之目的，而在相關特別立法如
    妨害兵役治罪條例等特別法中定以處罰之規定外，向不加罰
    於單純自殘，甚或自殺行為所表彰之規範體系價值觀念相左
    ，況毒品危害防制條例第10條所規定對施用毒品行為之處罰
    ，其法定刑猶相當，或更甚（如施用第一級毒品罪）於刑法
    中關於故意「傷害他人」規定罪責，舉輕明重，足徵其規範
    保護之法益，原不在該「自戕」行為本身所造成行為人個人
    身體健康之有形侵害。蓋民主法治國家之所異於獨裁、集權
    社會，其國家政策、社會發展，均取決於以全體公民個人意
    志累積形成之群體意志，凡公民不分性別、學歷、職業、貧
    富、愚智，任由鴻儒碩彥至販夫走卒，其個人意志之表現就
    群體意志決定之形成，均屬等值，直接影響國家、社會整體
    之命運，至關重要，則個人基於自主、健全意思所表現之公
    民意志，不分良窳，均應尊重，然若有藉不正手段影響他人
    或自陷個人健全自主意志不能正常形成、表現者，不僅直接
    侵蝕公民群體意志形成之基礎，迫令其他自重慎行大眾均須
    承受建立在該不健全基礎形成之公共政策、社會生活品質之
    結果，對於國家、社會法益及人民全體利益，猶已構成危害
    ，是如投票受賄罪所規範者，即在禁止公民匯集個人自主意
    志以形成群體意志之過程受不當影響及控制，即為適例。今
    毒品除可對個人身體健康造成有形傷害外，就人之身體及精
    神形成高度成癮性及依賴性，猶足以抑制個人表現其本於心
    性能力所為自主意志之決定，並進而造成群體意志表現遭不
    當扭曲之危險，直接影響國家、社會之發展，侵害至鉅，斷
    非僅止於個人健康之危害，被告甲○○前開因施用毒品經強
    制戒治執行完甫年即重蹈覆轍，再犯本件犯行，除徵其守
    法觀念薄弱，對其個人身心、家庭及國家、社會亦危害非輕
    ，並考量其犯罪施用毒品之情節，及其犯罪經查獲後，尚能
    坦認犯行，態度尚可等一切情狀，量處如主文所示之刑，以
    資儆懲。
五、未扣案而供被告本件施用海洛因犯罪使用之注射針筒，除據
    被告甲○○供稱於查獲前已經丟棄而滅失，依現有卷證復不
    能證明其尚存在，爰不另為沒收之諭知，附此敘明。
據上論斷，依刑事訴訟法第273 條之1 第1 項、第299 條第1 項
前段，毒品危害防制條例第10條第1 項，刑法第11條前段、第47
條第1 項，判決如主文。
本案經檢察官許英輝到庭執行職務
中    華    民    國    97    年    1     月    24    日
                  刑事第二庭    法  官  陳松檀
以上正本證明與原本無異。
如不服本判決應於收受本判決送達後10日內向本院提出上訴書狀
，其未敘述上訴理由者，並得於提起上訴後10日內向本院補提理
由書狀（均須按他造當事人之人數附繕本）「切勿逕送上級法院
」
中    華    民    國    97    年    1     月    24    日
                                書記官  林祥玉
附錄本件判決引用之法條：
毒品危害防制條例第10條
施用第一級毒品者，處6 月以上5 年以下有期徒刑。


司法院資訊處製作；財團法人民間司法改革基金會備份。
